臺灣新北地方法院刑事判決
111年度金訴字第631號
公  訴  人  臺灣新北地方檢察署檢察官
被      告  謝雅萱



上列被告因違反洗錢防制法等案件，經檢察官提起公訴（111年
度偵字第5512號），本院判決如下：
    主  文
本件公訴不受理。
    理  由
一、公訴意旨略以：被告謝雅萱能預見一般人取得他人金融帳戶
    之目的，常利用作為財產犯罪工具之用，俾於取得贓款及掩
    飾犯行不易遭人追查，竟仍基於幫助洗錢及詐欺取財之不確
    定故意，於民國110年6月7日某時許在嘉義縣嘉義市「皇爵
    大飯店」內，將其所申辦永豐商業銀行帳號000-0000000000
    0000號帳戶（下稱本案帳戶）存摺、提款卡、密碼、網路銀
    行帳號及密碼等帳戶資料，提供給林楷祐（另為警偵辦）所
    屬之詐欺集團使用。嗣詐欺集團成員取得本案帳戶資料後，
    即意圖為自己不法之所有，基於詐欺取財及洗錢之犯意聯絡
    ，於如附表所示時間，以如附表所示方式詐欺如附表所示之
    人，使其陷於錯誤，依指示於如附表所示時間匯款如附表所
    示金額至本案帳戶，旋遭詐欺集團成員轉出一空，以此方式
    掩飾及隱匿詐欺犯罪所得之去向及所在。因認被告所為，係
    犯刑法第30條第1項、第339條第1項幫助詐欺取財，及刑法
    第30條第1項、洗錢防制法第14條第1項之幫助一般洗錢等罪
    嫌云云。
二、按已經提起公訴或自訴之案件，在同一法院重行起訴者，應
    諭知不受理之判決，並得不經言詞辯論為之，刑事訴訟法第
    303條第2款、第307條分別定有明文。所謂「同一案件」，
    乃指前後案件之被告及犯罪事實俱相同者而言，既經合法提
    起公訴或自訴發生訴訟繫屬，即成為法院審判之對象，而須
    依刑事訴訟程序，以裁判確定其具體刑罰權之有無及範圍，
    自不容許重複起訴，檢察官就同一事實無論其為先後兩次起
    訴或在一個起訴書內重複追訴，法院均應依刑事訴訟法第30
    3條第2款就重行起訴之同一事實部分諭知不受理之判決，以
    免法院對僅有同一刑罰權之案件，先後為重複之裁判，或更
    使被告遭受二重處罰之危險，此為刑事訴訟法上「一事不再
    理原則」。又所稱「同一案件」包含事實上及法律上同一案
    件，舉凡自然行為事實相同、基本社會事實相同（例如加重
    結果犯、加重條件犯等）、實質上一罪（例如吸收犯、接續
    犯、集合犯、結合犯等）、裁判上一罪（例如想像競合犯等
    ）之案件均屬之，合先說明。
三、經查：
  ㈠被告知悉金融機構帳戶係個人理財之重要工具，任何人均可
    自行到金融機構申請開立存款帳戶及申請提款卡，並無特別
    之窒礙，並可預見將帳戶提款卡及密碼等金融帳戶資料交付
    或提供他人使用，極有可能遭他人用以遂行詐欺取財犯罪供
    作詐騙所得款項匯入帳戶提領後製造金流的斷點，藉此掩飾
    、隱匿犯罪所得之去向，仍基於縱使有人利用其帳戶實施詐
    欺取財及掩飾、隱匿詐欺所得去向而洗錢，亦不違背其本意
    之不確定故意，於110年6月10日前之某日，以不詳代價，將
    其所申辦之永豐商業銀行帳號00000000000000號帳戶（即本
    案帳戶）之存摺、提款卡（含密碼）及網路銀行帳號（含密
    碼），在不詳地點，交予「林楷祐」（由警另案偵辦）所屬
    之詐騙集團成員使用，以此方式容任「林楷祐」及其同夥使
    用其上開帳戶遂行詐欺取財犯罪，並掩飾、隱匿詐欺犯罪所
    得之去向而洗錢。「林楷祐」及其所屬詐騙集團成員取得前
    揭帳戶資料後，即與其同夥共同基於詐欺取財、一般洗錢之
    犯意聯絡，於110年5月初某日，在Instagram通訊軟體以暱稱
    「李浩博」向呂勝瑩聯繫並取得其LINE ID，再使用LINE通
    訊軟體暱稱「李浩博」與呂勝瑩聯繫，向呂勝瑩佯稱介紹外
    匯投資網站CXM（http://www.xm50.vip），匯款至該投資平
    台所指定銀行帳戶投資外匯以獲利云云，致呂勝瑩陷於錯誤
    ，利用網路銀行轉帳功能，於110年6月10日13時28分、13時
    38分及14時42分許，匯款新臺幣（下同）3萬元、12萬3,480
    元及4萬511元至本案帳戶內，所匯款項旋遭轉匯至犯罪集團
    使用之其他銀行帳戶內，以此方式掩飾隱匿詐欺犯罪所得去
    向，被告因而涉嫌幫助詐欺取財及幫助一般洗錢等罪之犯罪
    事實（下稱前案），業經臺灣臺中地方檢察署檢察官（下稱
    臺中地檢署）於111年2月26日以110年度偵字第35877號向臺
    灣臺中地方法院（下稱臺中地院）提起公訴，並於111年3月
    16日繫屬臺中地院，由臺中地院以111年度金訴字第408號案
    件審理中，此有臺中地檢署110年度偵字第35877號起訴書及
    臺灣高等法院被告前案紀錄表在卷可稽。
　㈡本案被告涉嫌幫助詐欺取財及幫助一般洗錢之事實，核與前
    案提供之涉嫌幫助詐欺取財及幫助一般洗錢罪之永豐商業銀
    行帳戶相同，而帳戶資料均是交與林楷祐，且兩案之被害人
    受詐騙匯款之時間均為110年6月10日，顯見被告係以一交付
    相同帳戶與林楷祐所述詐欺集團之幫助行為，使該詐騙集團
    成員得遂行多次詐欺取財及一般洗錢犯行，則被害人雖不同
    ，然其屬一行為觸犯數罪名之想像競合犯，本案與前案屬裁
    判上一罪之同一案件，則檢察官就被告同一幫助詐欺取財及
    幫助一般洗錢犯行，復向本院提起公訴，並於111年4月18日
    繫屬於本院，此有臺灣新北地方檢察署111年4月18日新北檢
    錫射111偵5512字第1119038464號函上本院收狀戳可憑，是
    本案顯係就已提起公訴之案件重行起訴，揆諸前述，爰不經
    言詞辯論，逕就本案為不受理之判決。
據上論斷，應依刑事訴訟法第303條第2款、第307條，判決如主
文。
中　　華　　民　　國　　111 　年　　4 　　月　　26　　日
                  刑事第十七庭審判長法  官   劉凱寧
                                    法  官   趙悅伶
                                    法  官   黃俊雯 
上列正本證明與原本無異。
如不服本判決，應於判決送達後20日內敘明上訴理由，向本院提
出上訴狀 (應附繕本) ，上訴於臺灣高等法院。其未敘述上訴理
由者，應於上訴期間屆滿後20日內向本院補提理由書「切勿逕送
上級法院」。
                                    書記官  張馨尹
中　　華　　民　　國　　111 　年　　4 　　月　　27　　日

附表
編號 對象  遭詐欺時間 遭詐欺手法 匯款時間 匯款金額(新臺幣) 1 伍麒蓉 (有提告) 110年5月18日某時許 遭網友以「BBLS盤谷銀行」投資網站以投資名義詐欺，致伍麒蓉陷於錯誤依指示匯款。 110年6月10日13時52分許  4萬元